【裁判字號】    98,台上,949
【裁判日期】    980527
【裁判案由】    債務人異議之訴等
【裁判全文】
最高法院民事裁定              九十八年度台上字第九四九號
上   訴   人  環宇建設股份有限公司
法 定代理 人  戊○○
              己○○
兼法定代理人  丙○○
              丁○○
上   訴   人  乙○○
共        同
訴 訟代理 人  簡良夙律師
被  上訴  人  甲○○
上列當事人間債務人異議之訴等事件，上訴人對於中華民國九十
八年三月十日台灣高等法院判決（九十七年度重上字第三０五號
），提起上訴，本院裁定如下：
    主  文
上訴駁回。
第三審訴訟費用由上訴人負擔。
    理  由
按上訴第三審法院，非以原判決違背法令為理由，不得為之。又
提起上訴，上訴狀內應記載上訴理由，其以民事訴訟法第四百六
十九條所定事由提起第三審上訴者，應於上訴狀內表明：原判決
所違背之法令及其具體內容、暨依訴訟資料合於該違背法令之具
體事實。其依同法第四百六十九條之一規定提起上訴者，並應具
體敘述為從事法之續造、確保裁判之一致性或其他所涉及之法律
見解具有原則上重要性之理由。同法第四百六十七條、第四百七
十條第二項分別定有明文。而依同法第四百六十八條規定，判決
不適用法規或適用不當者，為違背法令；依同法第四百六十九條
規定，判決有該條所列各款情形之一者，為當然違背法令。是當
事人提起第三審上訴，如合併以同法第四百六十九條及第四百六
十九條之一之事由為上訴理由時，其上訴狀或理由書應表明該判
決所違背之法令條項，或有關判例、解釋字號，或成文法以外之
習慣或法理等及其具體內容，暨係依何訴訟資料合於該違背法令
之具體事實，並具體敘述為從事法之續造、確保裁判之一致性或
其他所涉及之法律見解具有原則上重要性之理由。如未依上述方
法表明，或其所表明者與上開法條規定不合時，即難認為已合法
表明上訴理由，其上訴自非合法。本件上訴人對於原判決提起第
三審上訴，雖以該判決違背法令為由，惟核其上訴理由狀所載內
容，係就原審取捨證據、認定事實及解釋契約之職權行使所論斷
：上訴人以環宇建設股份有限公司、丁○○、丙○○共有坐落桃
園縣新屋鄉○○段八五一地號應有部分合計為三四○六分之二○
八一之土地，為訴外人吳寀媞（原名吳梅英）設定本金最高限額
新台幣（下同）九百萬元之抵押權。而上訴人於民國八十六年五
月間向吳寀媞借款七百五十萬元，有書立「茲向楊梅地政事務所
八十六年五月六日登記收件第一○四六一號提供…不動產共同擔
保債權，其抵押權設定債權額為玖佰萬元整，『實收』借款金額
柒佰伍拾萬元整」之借款證為證，其上蓋有環宇公司、法定代理
人丙○○、兼連帶保證人乙○○印章，上訴人對該印章之真正並
不爭執，堪可採信。被上訴人合法受讓系爭抵押權及抵押擔保之
借款債權七百五十萬元，並以拍賣抵押物裁定為執行名義，請求
強制執行。則上訴人請求確認本件抵押權所擔保之債權不存在，
及依民法第七百六十七條中段規定，請求塗銷系爭抵押權登記，
暨依據強制執行法第十四條第二項規定，請求撤銷該執行程序，
均非有據，不應准許等情，指摘為不當，並就原審命為辯論及已
論斷者，泛言謂為違法，而非表明該判決所違背之法令及其具體
內容，暨依訴訟資料合於該違背法令之具體事實，更未具體敘述
為從事法之續造、確保裁判之一致性或其他所涉及之法律見解具
有原則上重要性之理由，難認其已合法表明上訴理由。依首揭說
明，應認其上訴為不合法。
據上論結，本件上訴為不合法。依民事訴訟法第四百八十一條、
第四百四十四條第一項、第九十五條、第七十八條，裁定如主文
。
中    華    民    國  九十八  年    五    月  二十七  日
                      最高法院民事第六庭
                          審判長法官  朱  建  男
                                法官  顏  南  全
                                法官  林  大  洋
                                法官  沈  方  維
                                法官  王  仁  貴
      本件正本證明與原本無異
                                      書  記  官
中    華    民    國  九十八  年    六    月    九    日
                                                     m


司法院資訊處製作；財團法人民間司法改革基金會備份。
